【裁判字號】    95,抗,1097
【裁判日期】    950926
【裁判案由】    假處分
【裁判全文】
臺灣高等法院民事裁定                  95年度抗字第1097號
再  抗告人    西華大飯店股份有限公司
法定代理人    乙○○
再  抗告人    華岡資產管理股份有限公司
法定代理人    甲○○
共同代理人    葉大殷律師
              賴中強律師
上列再抗告人因與相對人台北磚廠股份有限公司等十二人假處分
事件，對中華民國九十五年九月一日本院所為裁定，提起再抗告
，本院裁定如下：
    主      文
再抗告駁回
再抗告費用由抗告人負擔。
    理      由
一、按對於抗告法院之裁定再為抗告，僅得以其適用法規顯有錯
    誤為理由，並經原法院之許可者為限。前項許可，以原裁定
    所涉及之法律見解具有原則上之重要性者為限。新修正民事
    訴訟法第四百八十六條第四、五項定有明文。足見對於抗告
    法院以抗告有理由而廢棄或變更原裁定之裁定，或以無理由
    而駁回其抗告之裁定再為抗告，僅得以其適用法規顯有錯誤
    為理由，並經原法院之許可者為限，且「前項許可以原裁定
    所涉及之法律見解具有原則上之重要性者為限。」其立法理
    由載明：「為維持第三審為法律審之特性，並兼顧保障當事
    人權利及合理分配司法資源之要求，對於抗告法院以抗告有
    理由而廢棄或變更原裁定之裁定，或以抗告無理由而駁回其
    抗告之裁定再為抗告，僅得以其適用法規顯有錯誤為理由，
    並經原法院之許可者為限，始得再為抗告」所謂適用法規顯
    有錯誤，應以判決違背法規或現存判例解釋者為限，若在學
    說上諸說併存尚無法規判解可據者，不得指為用法錯誤（最
    高法院五十七年度台上字第一０九一號判例參照）；而所謂
    法律見解具有原則上之重要性者，係指所涉及之法律問題意
    義重大而有加以闡釋之必要者而言。故提起再抗告，除須以
    原裁定適用法規顯有錯誤為其理由外，尚須以原裁定所涉及
    之法律問題意義重大而有加以闡釋必要，並經原法院之許可
    ，始得謂其再抗告之提起為合法。而原法院對於再為抗告，
    認為不應許可者，依同條第六項準用同法第四百三十六條之
    三第三項之結果，應以裁定駁回其再抗告。
二、本件再抗告意旨略以：「再抗告人於原假處分聲請狀內，業
    已明確表明兼以「(一)丙○○並非宜華公司監察人，無股東會
    召集權」及「(二)宜華公司董事、監察人任期尚有半年，提前
    解任全部董事、監察人，難謂係監察人行使補充召集權之必
    要」二事由，並為聲請原因事實；抗告法院竟誤以：「本件
    抗告人於原審聲請原因事實、、與監察人有無召集之必要性
    無關」，就抗告人第(二)項主張完全棄置不論，其適用民事訴
    訟法第二百三十七條規定顯有違誤。且關於上開法條之適用
    ，係僅以形式上有理由欄之記載及論述為己足，或應類推適
    用同法第二百二十六條第三項「理由項下，應記載關於攻擊
    或防禦方法之意見及法律上之意見」，此於定暫時狀態處分
    尤為重要，就此所涉法律見解，確有原則上之重要性。」等
    語。
三、經查再抗告意旨，雖有以原裁定適用法規顯有錯誤為其理由
    ，惟經核關於丙○○是否為宜華公司監察人，有無股東會召
    集權之爭執，再抗告人已執為抗告理由，本院並已於原裁定
    理由說明公司法之明文規定，而認再抗告人於法不合之主張
    顯非可採，且此亦屬法院依職權認定事實之問題，並非所謂
    法律見解上之爭執，自無所謂適用法規顯有錯誤可言。至於
    監察人有無召集之必要性之爭執，本院已於原裁定理由四(三)
    部分詳細說明「相對人丙○○為宜華公司利益，本於監察人
    之職權，自行召集九十五年一月十六日之股東會，難謂非於
    必要時。」，顯非「未說明理由」，自無違反民事訴訟法第
    二百三十七條規定之問題。至於原裁定理由四(四)之所以認「
    與監察人有無召集之必要性無關」，僅在說明抗告人於原審
    聲請之原因事實，既係主張上開股東會係由當時並非宜華公
    司監察人之相對人丙○○所召集，應屬無召集權人召集股東
    會之情形，與監察人有無召集之必要性係屬股東會召集之程
    序有無違反法令或章程之問題無關，再抗告人故意斷章取義
    ，顯與事實不符，即非可採。況「所謂適用法規顯有錯誤，
    係指確定判決就事實審法院所確定之事實適用法規顯有錯誤
    而言。至事實審法院認定事實錯誤，調查證據欠周或判決不
    備理由，雖得於判決確定前據為提起上訴之理由，究與適用
    法規顯有錯誤有別。」最高法院八十年台再字第六四號著有
    判決可稽。足見原裁定縱有理由不備之情形，亦無適用法規
    顯有錯誤可言，是與再抗告之要件並不相符，且亦不具有原
    則上之重要性，應無再加以闡釋之必要。本院依法不得許可
    。依上開說明，本件再抗告於法不合，應予駁回。
四、據上論結，本件再抗告為不合法，爰裁定如主文。
中    華    民    國    95    年    9     月    26    日
                    民事第三庭
                        審判長法  官   林敬修
                              法  官   劉勝吉
                              法  官   藍文祥
正本係照原本作成。
如不服本裁定，應於收受送達後10日內向本院提出抗告狀，並應
繳納抗告費新台幣一千元。
中    華    民    國    95    年    9     月    27    日
                              書記官   顧倪淑貞


司法院資訊處製作；財團法人民間司法改革基金會備份。
